【裁判字號】    98,訴緝,31
【裁判日期】    980923
【裁判案由】    違反毒品危害防制條例
【裁判全文】
臺灣嘉義地方法院刑事判決              98年度訴緝字第31號
公  訴  人  臺灣嘉義地方法院檢察署檢察官
被      告  甲○○
上列被告因毒品危害防制條例等案件，經檢察官提起公訴（98年
度毒偵字第286號），本院合議庭裁定由受命法官獨任行簡式審
判程序，判決如下：
    主  文
甲○○施用第二級毒品，累犯，處有期徒刑肆月；扣案之甲基安
非他命參包（甲基安非他命驗餘毛重合計壹點參零肆公克），均
沒收銷燬之，上開毒品包裝之塑膠袋參個，均沒收。又施用第一
級毒品，累犯，處有期徒刑捌月；扣案之海洛因貳包（海洛因驗
餘淨重零點零肆柒捌公克），均沒收銷燬之，上開毒品包裝之塑
膠袋貳個，均沒收。應執行有期徒刑拾壹月；扣案之甲基安非他
命參包（甲基安非他命驗餘毛重合計壹點參零肆公克）、海洛因
貳包（海洛因驗餘淨重零點零肆柒捌公克），均沒收銷燬之，上
開毒品包裝之塑膠袋伍個，均沒收。
    犯 罪 事 實
一、甲○○前因施用毒品案件，經本院以88年度毒聲字第363號
    裁定送觀察勒戒後，認無繼續施用毒品傾向，於民國88年3
    月25日釋放，並經臺灣嘉義地方法院檢察署檢察官於同日以
    88年度偵字第2022號為不起訴處分確定。又於90年間，因施
    用毒品之毒品危害防制條例案件，經本院以91年度簡字第14
    9號判處有期徒刑5月確定，於92年1月14日執行完畢。其因
    毒品危害防制條例等案件，分別經本院以93年度朴簡字第90
    號、93年度訴字第411號、93年度易字第277號，各判處有期
    徒刑6月、10月、10月確定，後2罪並經裁定應執行有期徒刑
    1年6月確定，而與上揭有期徒刑6月接續執行，於95年4月6
    日假釋，並於95年8月10日假釋期滿，所餘刑期內未經撤銷
    假釋，其未執行之刑，以已執行論。仍不知悔改，於觀察勒
    戒執行完畢釋放後，再基於施用第2級毒品甲基安非他命之
    犯意，於98年2月9日某時，在嘉義縣太保市某不詳地點，以
    將甲基安非他命置入玻璃球內，加熱燒烤吸食煙霧之方式，
    施用甲基安非他命1次。又基於施用第1級毒品之犯意，於98
    年2月10日20時許，在嘉義縣太保市○○里○○路之過溝社
    區公園內，以將海洛因置入香菸內點燃吸食之方式，施用海
    洛因1次，嗣於同日22時50分許，在上揭公園內為警查獲，
    扣得其所有供施用毒品所用之甲基安非他命3包、海洛因2包
    ，並於同日23時45分許，經警採尿送驗，呈甲基安非他命及
    嗎啡陽性反應。
二、案經嘉義縣警察局水上分局報請臺灣嘉義地方法院檢察署檢
    察官偵查起訴，經本院合議庭裁定由受命法官獨任行簡式審
    判程序。
    理  由
一、訊據被告甲○○對於在上揭時地施用甲基安非他命及海洛因
    各1次之犯行，於本院準備程序及審理時均坦承不諱（見本
    院98年度訴緝字第31號卷-下稱本院卷，第35、44-45頁），
    並有照片13張附卷可參（見警卷第12-18頁），且被告於98
    年2月10日23時45分許，經警採尿送驗結果，呈甲基安非他
    命及嗎啡陽性反應，有臺灣檢驗科技股份有限公司濫用藥物
    尿液檢驗報告、真實姓名對照表各1紙在卷可參（見偵卷第
    18-19頁），又扣案疑似甲基安非他命之白粉3包，經送鑑定
    結果確含有甲基安非他命成分，甲基安非他命驗餘毛重合計
    1.304公克（含塑膠袋3個），此有行政院衛生署管制藥品管
    理局98年2月23日管檢字第0980001712號鑑定書1份附卷可考
    （見偵卷第20頁），扣案疑似海洛因之白粉2包，經送鑑定
    結果確含有海洛因成分，海洛因驗餘淨重0.0478公克，有行
    政院衛生署草屯療養院98年2月17日草療鑑字第0980200149
    號鑑定書1份在卷可參（見偵卷第15頁），另有甲基安非他
    命3包、海洛因2包扣案可資佐證，足認被告之自白與事實相
    符。
二、按毒品危害防制條例於92年7月9日修正公布，自93年1月9日
    施行，其中第20條、第23條將施用毒品之刑事處遇程序，區
    分為「初犯」及「5年內再犯」、「5年後再犯」。依其立法
    理由之說明：「初犯」，經觀察、勒戒或強制戒治後，應為
    不起訴處分或不付審理之裁定；經觀察、勒戒或強制戒治執
    行完畢釋放後，「5年內再犯」者，因其再犯率甚高，原實
    施之觀察、勒戒及強制戒治既已無法收其實效，爰依法追訴
    或裁定交付審理。至於經觀察、勒戒或強制戒治執行完畢釋
    放後，「5年後再犯」者，前所實施之觀察、勒戒或強制戒
    治已足以遮斷其施用毒品之毒癮，為期自新及協助其斷除毒
    癮，仍適用「初犯」規定，先經觀察、勒戒或強制戒治之程
    序。從而依修正後之規定，僅限於「初犯」及「5年後再犯
    」二種情形，始應先經觀察、勒戒或強制戒治程序。倘被告
    於5年內已再犯，經依法追訴處罰，縱其第3次（或第3次以
    上）再度施用毒品之時間，在初犯經觀察、勒戒或強制戒治
    執行完畢釋放5年以後，已不合於「5年後再犯」之規定，且
    因已於「5年內再犯」，顯見其再犯率甚高，原實施觀察、
    勒戒或強制戒治，已無法收其實效，即應依該條例第10 條
    處罰（最高法院95年度第7次刑事庭會議決議、97年度第5次
    刑事庭會議決議可資參照）。查被告前因施用毒品案件，經
    本院以88年度毒聲字第363號裁定送觀察勒戒後，認無繼續
    施用毒品傾向，於88年3月25日釋放，並經臺灣嘉義地方法
    院檢察署檢察官於同日以88年度偵字第2022號為不起訴處分
    確定，又於90年間，因施用毒品之毒品危害防制條例案件，
    經本院以91年度簡字第149號判處有期徒刑5月確定，於92年
    1月14日執行完畢，有臺灣高等法院被告前案紀錄表1份附卷
    可憑，是被告於觀察勒戒執行完畢釋放後，於5年內已再犯
    ，並經依法追訴處罰，雖其本件再度施用毒品之時間，在經
    觀察勒戒執行完畢釋放5年以後，已不合於「5年後再犯」之
    規定，依上開決定，應依法追訴處罰甚明。本件事證明確，
    被告之犯行均堪予認定。
三、核被告所為，係犯毒品危害防制條例第10條第2項之施用第2
    級毒品罪，及同條例第10條第1項之施用第1級毒品罪。被告
    持有第2級毒品及第1級毒品進而施用之，其持有之低度行為
    應為施用之高度行為所吸收，均不另論罪。被告所犯上開2
    罪，犯意各別，罪名有異，應予分論併罰。被告因毒品危害
    防制條例等案件，分別經本院以93年度朴簡字第90號、93年
    度訴字第411號、93年度易字第277號，各判處有期徒刑6月
    、10月、10月確定，後2罪並經裁定應執行有期徒刑1年6月
    確定，而與上揭有期徒刑6月接續執行，於95年4月6日假釋
    ，並於95年8月10日假釋期滿，所餘刑期內未經撤銷假釋，
    其未執行之刑，以已執行論，此有臺灣高等法院被告前案紀
    錄表1份在卷可參，其受徒刑之執行完畢後，5年以內故意再
    犯本件有期徒刑以上之罪，均為累犯，各應依刑法第47條第
    1項規定加重其刑。爰審酌被告前因施用毒品犯行，經觀察
    勒戒執行完畢，猶不思藉機徹底戒除施用毒品之惡習，再次
    施用毒品，惟其施用毒品係自戕行為，及本件施用毒品之手
    段，其犯後坦承犯行態度良好等一切情狀，各量處如主文所
    示之刑，及定其應執行之刑，以示懲儆。扣案之甲基安非他
    命3包、海洛因2包，分屬毒品危害防制條例所稱之第2級毒
    品、第1級毒品，應依毒品危害防制條例第18條第1項前段之
    規定，宣告沒收銷燬之；扣案上開毒品包裝之塑膠袋5個，
    係被告所有，用於包裹毒品，防其裸露、逸出、潮濕，便於
    持有藉以施用甲基安非他命、海洛因，係被告供犯罪所用之
    物，業據被告於本院審理時供承在卷（見本院卷第43頁），
    爰依刑法第38條第1項第2款規定宣告沒收。
據上論斷，應依刑事訴訟法第273條之1第1項、第299條第1項前
段，毒品危害防制條例第10條第2項、第1項、第18條第1項前段
，刑法第11條前段、第51條第5款、第38條第1項第2款，判決如
主文。
本案經檢察官曹合一到庭執行職務。
中    華    民    國    98    年    9     月    23    日
                    刑事第二庭   法  官   卓春慧
以上正本證明與原本無異。
如不服本判決應於收受判決後10日內向本院提出上訴書狀，並應
敘述具體理由；其未敘述上訴理由者，應於上訴期間屆滿後20日
內向本院補提理由書（均須按他造當事人之人數附繕本）「切勿
逕送上級法院」。
中    華    民    國    98    年    9     月    23    日
                                 書記官   李玫娜
附錄本案論罪科刑法條全文：
毒品危害防制條例第10條：
施用第一級毒品者，處6月以上5年以下有期徒刑。
施用第二級毒品者，處3年以下有期徒刑。


司法院資訊處製作；財團法人民間司法改革基金會備份。
